臺灣臺中地方法院刑事判決　　　　　　 100年度易字第1013號
公　訴　人　臺灣臺中地方法院檢察署檢察官
被　　　告　盧彥雄
　　　　　　蔡嘉宏
　　　　　　邱吉村
上列被告因傷害案件，經檢察官提起公訴（99年度偵字第19592
號），本院判決如下：
    主    文
盧彥雄共同傷害人之身體，累犯，處有期徒刑肆月，如易科罰金
，以新臺幣壹仟元折算壹日。
蔡嘉宏共同傷害人之身體，處有期徒刑貳月，如易科罰金，以新
臺幣壹仟元折算壹日；又傷害人之身體，處有期徒刑貳月，如易
科罰金，以新臺幣壹仟元折算壹日。應執行有期徒刑月，如易
科罰金，以新臺幣壹仟元折算壹日。
邱吉村傷害人之身體，處拘役拾日，如易科罰金，以新臺幣壹
仟元折算壹日。
    事    實
一、盧彥雄前因搶奪及違反懲治盜匪條例案件，分別經本院以89
    年度訴字第2539號刑事判決、臺灣高等法院臺中分院90年度
    上訴字第249號刑事判決，各判處有期徒刑8月、有期徒刑5
    年確定，嗣經臺灣高等法院臺中分院以90年度聲字第1110號
    裁定，定應執行有期徒刑5年7月確定，於民國（下同）93年
    7月1日假釋出監。盧彥雄於假釋期間，復因連續搶奪案件，
    經臺灣高等法院臺中分院以94年度上訴字第2688號判處有期
    徒刑1年6月確定，前開假釋因而撤銷。前開搶奪及連續搶奪
    部分，因符合中華民國九十六年罪犯減刑條例之規定，分經
    臺灣高等法院臺中分院以96年度聲減字第1146號裁定各減為
    有期徒刑4月、有期徒刑9月，其中搶奪罪有期徒刑4月部分
    與不得減刑之違反懲治盜匪條例案件，並定應執行有期徒刑
    5年4月，並與連續搶奪部分有期徒刑9月接續執行，於97年2
    月19日縮刑期滿執行完畢。盧彥雄及蔡嘉宏均為臺中市○○
    區○○路180之40號中清果菜市場內之「全福行」員工；邱
    吉村及其子邱昭閔亦在中清果菜市場內工作。於99年7月10
    日下午2時20分許，邱吉村駕駛載有貨物之三輪車，停放在
    中清果菜市場內之東邊出口停車格內卸貨。於同日下午2時
    30分許，盧彥雄駕駛小貨車進入中清果菜市場時，因前方車
    道遭邱吉村停放之三輪車擋住，因要求邱吉村立刻移開讓其
    通行未果，而與邱吉村爆發衝突，鄰近之蔡嘉宏亦上前關切
    。邱吉村竟基於普通傷害之犯意，使用附近貨車上取得之鐵
    勾（未扣案）1支，毆打盧彥雄之背部數下，盧彥雄因而受
    有背部挫傷之傷害。盧彥雄遭邱吉村毆打後，蔡嘉宏即先搶
    下邱吉村手上之鐵勾，盧彥雄、蔡嘉宏及另名姓名、年籍不
    詳成年男子亦基於普通傷害之犯意聯絡，以拳頭毆打邱吉村
    之頭部及身體，邱吉村因而受有頭皮挫傷、頸部擦傷及胸壁
    挫傷之傷害。邱吉村之子邱昭閔上前欲協助邱吉村時，蔡嘉
    宏見狀另單獨基於普通傷害之犯意，勒住邱昭閔之頸部約5
    分鐘，邱昭閔因而受有頸部挫傷之傷害。
二、案經盧彥雄、邱吉村及邱昭閔訴由臺中市警察局（現改制為
    臺中市政府警察局）第六分局報告臺灣臺中地方法院檢察署
    檢察官偵查起訴。
    理    由
壹、證據能力方面：
一、按被告以外之人於審判外之言詞或書面陳述，除法律有規定
    者外，不得作為證據，刑事訴訟法第159條第1項固定有明文
    ，惟被告以外之人於審判外之陳述，雖不符同法第159條之1
    至第159條之4規定，而經當事人於審判程序同意作為證據，
    法院審酌該言詞陳述或書面陳述作成時之情況，認為適當者
    ，亦得為證據，同法第159條之5第1項亦有明文。立法意旨
    在於傳聞證據未經當事人之反對詰問予以核實，原則上先予
    排除。惟若當事人已放棄反對詰問權，於審判程序中表明同
    意該等傳聞證據可作為證據；或於言詞辯論終結前未聲明異
    議，基於尊重當事人對傳聞證據之處分權，及證據資料愈豐
    富，愈有助於真實發見之理念，且強化言詞辯論主義，使訴
    訟程序得以順暢進行，上開傳聞證據亦均具有證據能力。查
    本案被告及公訴人對於本判決所引用之下列各項供述證據方
    法之證據能力，於本院審理中調查證據時，於言詞辯論終結
    前未聲明異議，是該等供述證據應認有證據能力，而得作為
    本案之證據。
二、且查，依刑事訴訟法第159條之4規定，除前3條之情形外，
    下列文書亦得為證據：「一、除顯有不可信之情況外，公務
    員職務上製作之紀錄文書、證明文書。二、除顯有不可信之
    情況外，從事業務之人於業務上或通常業務過程所須製作之
    紀錄文書、證明文書。三、除前二款之情形外，其他於可信
    之特別情況下所製作之文書。」此係因公務員職務上製作之
    紀錄文書或證明文書，係公務員依職權所為，與其責任、信
    譽攸關，若有錯誤、虛偽，公務員可能因此擔負刑事及行政
    責任，且該等文書經常處於可能受公開檢查之狀態，其正確
    性及真實之保障極高；另從事業務之人在業務上或通常業務
    過程製作之上開文書，因係於通常業務上不間斷而規律之記
    載，一般均有專業之人員校對，記錄時亦無預見日後將作為
    特定案件證據之偽造動機，其虛偽之可能性較小，且如讓製
    作者以口頭方式在法庭上再重述過去之事實或數據，實際上
    有其困難，二者具有一定程度之不可代替性，是除非有顯不
    可信之情況外，上開公務文書或業務文書應均具有證據能力
    。是本案之99年7月10日國軍臺中總醫院急診室臨時診斷證
    明單1張（見警卷第17頁)、99年7月11日國軍臺中總醫院急
    診室臨時診斷證明單1張（見警卷第18頁）、99 年7月16日
    清泉醫院診斷證明書1份（見警卷第19頁）、清泉醫院回函1
    份，為從事業務之人在業務上製作之文書，均無顯不可信情
    事。本院審酌證據作成之形式，均無瑕疵、與待證事實具有
    關聯性等情況，認為適當，且均無不法取得之情形，應認得
    為證據。
貳、實體方面：
一、訊據被告盧彥雄、蔡嘉宏、邱吉村均矢口否認有前揭傷害犯
    行，被告盧彥雄辯稱：因為被告邱吉村擋住伊之去路，旁邊
    停有一台大車，伊車無法開過去，等了約三、四分鐘後，伊
    問被告邱吉村可否讓伊先過，被告邱吉村說不行，並說這是
    市場規矩，先到先使用，其後伊找被告邱吉村理論，問被告
    邱吉村何為市場規矩？乃發生口角，進而發生拉扯，被告邱
    吉村拿鐵勾打伊二、三下，伊同事被告蔡嘉宏就把勾子搶過
    來云云；被告蔡嘉宏辯稱：伊沒有毆打被告邱吉村，告訴人
    邱昭閔是過來要打被告盧彥雄，伊把他推開而已云云。被告
    邱吉村則辯稱：伊當時在市場下貨，如果下好貨，就會離開
    ，伊還沒有讓給盧被告彥雄通過時，別人就已經讓被告盧彥
    雄通行，伊不知道為何還會引起糾紛，伊沒有打被告盧彥雄
    ，鐵勾不知從何而來云云。經查：
（一）被告盧彥雄有於99年7月10日下午2時20分許，因被告邱吉
      村駕駛載有貨物之三輪車，停放在中清果菜市場內之東邊
      出口停車格內卸貨，於同日下午2時30分許，被告盧彥雄
      駕駛小貨車進入中清果菜市場時，因前方車道遭被告邱吉
      村停放之三輪車擋住，因要求被告邱吉村立刻移開讓其通
      行未果，而與被告邱吉村爆發衝突之事實，為被告三人所
      供明。又被告邱吉村與被告盧彥雄發生爭執中，有持鐵勾
      （未扣案）1支，毆打盧彥雄之背部數下，致被告盧彥雄
      因而受有背部挫傷之傷害之事實，業據被告盧彥雄於警、
      偵訊及本院審理時指訴綦詳，核與共同被告蔡嘉宏於警、
      偵訊證述本院審理時之供述情節相符，此外，復有99年7
      月16日清泉醫院診斷證明書1份（見警卷第19頁）、被告
      盧彥雄之傷勢照片1張（見警卷第20頁）在卷可參，且經
      本院依職權以被告盧彥雄所提出之診證明書為附件，向清
      泉醫院函詢：「貴院病患盧彥雄於99年7月10日至貴院急
      診，其所受如附件示之傷勢係如何而來？盧彥雄是否有訴
      明由何器物所傷？」，經該醫院函覆被告盧彥雄於99年7
      月10日至該院急診受之傷勢為「鈍挫傷」，且被告盧彥雄
      急診救醫時即表明遭「鐵勾」所傷，有該院100年4月14日
      清泉字第1000051號函文及所附之病歷資料一份，在卷可
      稽。按被告邱吉村於被告盧彥雄要求移車讓其車輛先為通
      過，被告邱吉村冷言以對，致被告盧彥雄怒而找被告邱吉
      村理論，並進而發生口角拉扯，於爭執中被告盧彥雄確實
      受有「鈍挫傷」，被告盧彥雄指訴其遭被告邱吉村以未扣
      案之「鐵勾」所傷，核與被告蔡嘉宏證述之情節相符，堪
      認被告邱吉村於激烈爭執拉扯中，確有情急持「鐵勾」毆
      擊被告盧彥雄，致被告盧彥雄受有傷害之事實存在。被告
      邱吉村否認犯行，且告訴人邱昭閔證述未見被告邱吉村有
      傷害被告盧彥雄之犯行云云，應屬卸責及迴護之詞，均無
      可採。
（二）又被告盧彥雄於與被告邱吉村爭執拉扯中，有與被告蔡嘉
      宏及另姓名、年籍不詳成年男子亦基於傷害之犯意聯絡，
      共同以拳頭毆打被告邱吉村之頭部及身體，被告邱吉村因
      而受有頭皮挫傷、頸部擦傷及胸壁挫傷之傷害之事實，業
      據被告邱吉村於警、偵訊及本院審理中指訴甚詳，並有被
      告邱吉村所提出之99年7月10日國軍臺中總醫院急診室臨
      時診斷證明單1張（見警卷第17頁）附卷可參。按被告盧
      彥雄因前述要求被告邱吉村讓車通行，遭被告邱吉村冷言
      以對，乃怒找被告邱吉村理論，並發生口角拉扯，進而遭
      被告邱吉村持「鐵勾」毆擊成傷之事實，已如前述，被告
      盧彥雄既懷盛怒找被告邱吉村理論，而發生激烈口角，並
      於爭執拉扯中遭被告邱吉村所傷，年輕氣盛之被告盧彥雄
      何有不反擊之理？被告蔡嘉宏為被告盧彥雄之友，於被告
      盧彥雄與被告邱吉村發生激烈口角拉扯時，前來協助被告
      盧彥雄，加入爭執，於被告盧彥雄遭被告邱吉村所傷，見
      被告盧彥雄反擊被告邱吉村時，加以協力襄助，實屬常情
      ，況其於告訴人邱昭閔聽聞被告邱吉村遭毆傷時，前來協
      助時，被告蔡嘉宏更將邱昭閔勒頸成傷（後敘），防止邱
      昭閔協助被告邱吉村脫困，更明被告邱吉村指訴被告蔡嘉
      宏於被告盧彥雄對其毆擊時，有協力共同對其施以傷害犯
      行，應屬可採。被告盧彥雄、被告蔡嘉宏事後否認上開犯
      行，應屬卸責之詞，委無可採。
（三）另被告蔡嘉宏於告訴人邱昭閔上前欲協助被告邱吉村時，
      被告蔡嘉宏另起普通傷害之犯意 ，勒住邱昭閔之頸部約
      5分鐘，致邱昭閔因而受有頸部挫傷之傷害之事實，亦據
      告訴人邱昭閔於警、偵訊中指訴甚詳，核與共同被告邱吉
      村於偵訊證述情節相符，並有邱昭閔所提出之99年7月11
      日國軍臺中總醫院急診室臨時診斷證明單1張（見警卷第
      18 頁）在卷可憑，況被告蔡嘉宏於警訊時亦供承有抱住
      邱昭閔之脖子等語（見警卷第15頁），顯見告訴人邱昭閔
      上開頸部之傷勢確為被告蔡嘉宏所傷無誤，按用力勒頸不
      放將致頸部受傷，此為一般人所明知，被告蔡嘉宏於本案
      猛力勒住告訴人邱昭閔頸部持續約5分鐘，對於其行為將
      致告訴人邱昭閔頸部受傷之事應有預見，且就該事實之發
      生亦不違被告蔡嘉宏本意，被告蔡嘉宏有傷害告訴人邱昭
      閔之犯意甚明。被告蔡嘉宏事後否認有傷害邱昭閔之犯行
      辯稱僅推開邱昭閔而已云云，及被告盧彥雄證述被告蔡嘉
      宏僅僅抱住邱昭閔，未勒邱昭閔頸部云云，亦屬事後卸責
      及迴護之詞，均無可採。
（四）按正當防衛係對於現在不正之侵害防衛自己或他人之權利
      者而言，本案上訴人與某甲口角互毆彼此成傷，不能證明
      某甲先行侵害，自不得主張正當防衛；正當防衛必須對於
      現在不法之侵害始得為之，侵害業已過去，即無正當防衛
      可言。至彼此互毆，又必以一方初無傷人之行為，因排除
      對方不法之侵害而加以還擊，始得以正當防衛論。故侵害
      已過去後之報復行為，與無從分別何方為不法侵害之互毆
      行為，均不得主張防衛權(最高法院17年上字第686號、3
      0年上字第1040號判例意旨參照)。本件被告盧彥雄固於遭
      被告邱吉村攻擊後，與被告蔡嘉容等人反擊，並共同毆傷
      被告邱吉村，惟參諸被告盧彥雄、被告蔡嘉容均供述，被
      告邱吉村持以毆擊被告盧彥雄之「鐵勾」，業遭其等奪下
      ，被告邱吉村無可能再持「鐵勾」加害其等之情況下，仍
      執意繼續毆打被告邱吉村成傷，被告盧彥雄、被告蔡嘉容
      對被告邱吉村之傷害行為，自非在行使防衛權下為，不符
      正當防衛之要件，附此敘明。
（五）綜上所述，被告3人所辯，顯均屬事後卸責之詞，不足採
      信。本案事證明確，被告3人犯行，均堪認定。
二、論罪科刑部分：
（一）核被告3人所為，均係犯刑法第277條第1項之傷害罪。被
      告盧彥雄、被告蔡嘉容就傷害被告邱吉村部分，與另名姓
      名、年籍不詳成年男子間有犯意聯絡及行為分擔，為共同
      正犯。另被告蔡嘉容上開傷害被告邱吉村及傷害邱昭閔之
      犯行，其犯意各別，行為互殊，應分論併罰之。被告盧彥
      雄盧彥雄前因搶奪及違反懲治盜匪條例案件，分別經本院
      以89年度訴字第2539號刑事判決、臺灣高等法院臺中分院
      90年度上訴字第249號刑事判決，各判處有期徒刑8月、有
      期徒刑5 年確定，嗣經臺灣高等法院臺中分院以90年度聲
      字第1110號裁定，定應執行有期徒刑5年7月確定，於民國
      （下同）93年7月1日假釋出監。盧彥雄於假釋期間，復因
      連續搶奪案件，經臺灣高等法院臺中分院以94年度上訴字
      第2688號判處有期徒刑1年6月確定，前開假釋因而撤銷。
      前開搶奪及連續搶奪部分，因符合中華民國九十六年罪犯
      減刑條例之規定，分經臺灣高等法院臺中分院以96年度聲
      減字第1146號裁定各減為有期徒刑4月、有期徒刑9月，其
      中搶奪罪有期徒刑4月部分與不得減刑之違反懲治盜匪條
      例案件，並定應執行有期徒刑5年4月，並與連續搶奪部分
      有期徒刑9月接續執行，於97年2月19日縮刑期滿執行完畢
      ，有臺灣臺中地方法院檢察署刑案資料查註紀錄表及臺灣
      高等法院被告前案紀錄表各1份在卷可憑，被告盧彥雄於
      徒刑執行完畢後，5年內故意再犯本件有期徒刑以上之罪
      ，為累犯，應依刑法第47條第1項之規定，加重其刑。
（三）爰審酌被告邱吉村、被告蔡嘉宏無前科紀錄（參卷附被告
      邱吉村、被告蔡嘉宏臺灣高等法院被告前案紀錄表），素
      行尚佳，被告盧彥雄有前述前科，素行不佳，藉故蓄意挑
      釁，被告3人因停車是否禮讓通行糾紛口角乃致於互毆成
      傷之犯罪動機及犯罪手段，及被告盧彥雄遭被告邱吉村毆
      打受有背部挫傷、被告邱吉村遭被告盧彥雄、被告蔡嘉宏
      共同毆打受有頭皮挫傷、頸部擦傷及胸壁挫傷，與告訴人
      邱昭閔遭被告蔡嘉宏勒傷頸部之損害，被告3人事後均未
      與遭受傷害之人和解，彌補對受傷人造成之損害，兼衡被
      告3人犯後均飾詞否認犯行，未有表達悔悟之意，被告3人
      於犯罪後態度部分尚無從為其有利之考量等一切情狀，各
      量處如主文所示之刑，並均諭知易科罰金之折算標準，且
      就被告蔡嘉宏所犯2罪定其應執行，並諭知易科罰金之折
      算標準，以示懲儆。
據上論斷，應依刑事訴訟法第299條第1項前段，刑法第28條、第
277條第1項、第47條第1項、第51條第1項第5款、第41條第1項前
段，刑法施行法第1條之1第1項、第2項前段，判決如主文。
本案經檢察官張國強到庭執行職務。
中    華    民    國  100    年    5    月    18   日
                  刑事第八庭  法  官  王金洲
以上正本證明與原本無異。
如不服本判決應於收受判決後10日內向本院提出上訴書狀，並應
敘述具體理由；其未敘述上訴理由者，應於上訴期間屆滿後20日
內向本院補提理由書（均須按他造當事人之人數附繕本）「切勿
逕送上級法院」。
告訴人或被害人對於判決如有不服具備理由請求檢察官上訴者，
其上訴期間之計算係以檢察官收受判決正本之日期為準。
                              書記官  謝明倫
中    華    民    國  100    年    5    月    18   日
附錄論罪科刑法條：
中華民國刑法第277條第1項
傷害人之身體或健康者，處3年以下有期徒刑、拘役或1千元以下
罰金。